【裁判字號】    89,交訴,55
【裁判日期】    890928
【裁判案由】    業務過失致死
【裁判全文】
臺灣新竹地方法院刑事判決                          八十九年度交訴字第五五號
    公  訴  人  臺灣新竹地方法院檢察署檢察官
    被      告  甲○○
右列被告因業務過失致死案件，經檢察官提起公訴（八十九年度偵字第八七二號），
本院判決如左：
    主  文
甲○○從事業務之人，因業務上之過失致人於死，處有期徒刑柒月，緩刑年。
    事  實
一、甲○○為設於新竹縣竹北市○○○路一Ｏ號華聯交通運輸有限公司（下稱華聯公
    司）之司機，為從事業務之人，於民國八十八年三月二十四日上午六時至七時之
    間駕駛華聯公司所有之車號ＨＲ─九四Ｏ七號號平板式曳引車後拖車號ＬＥ─Ｂ
    六號拖板車，搭載助手趙燕雄，從新竹縣竹北市之公司出發至新竹市，甲○○原
    應注意由新竹縣竹北市通往新竹市○○○街、水田街方向之道路狹窄、交通往來
    繁忙，因而在進入新竹市區○○○街、水田街之溪州橋北端設有載重限制標誌，
    禁止二十公噸重以上之大貨車進入該處，以避免因其車身過長及過寬，而造成路
    旁民眾隨時有遭該車身碰撞之危險，然甲○○並未注意於此，且因此路線為進入
    市區之捷徑，即貿然駕駛上開超過二十公噸重之聯結車進入新竹市區，旋於當日
    上午七時十五分許，在同市○○街五五號前與同向騎乘腳踏車上學之國中生楊淳
    博發生碰撞，致楊淳博連車帶人捲入其所駕駛之聯結車車下，經趙燕雄呼叫救護
    車將送醫急救，仍因顱內出血併敗血症，延至同年四月九日晚上九時四十分許不
    治死亡，甲○○則留在現場處理並向到場處理警員羅金榮自首而接受裁判。
二、案經新竹市警察局第一分局報請臺灣新竹地方法院檢察署檢察官相驗後及楊淳博
    之父親乙○○訴由臺灣新竹地方法院檢察署檢察官偵查起訴。
    理  由
一、訊據被告甲○○，已於偵查中及本院審理時坦承其確有於右開時、地為求捷徑方
    便而將後拉有拖車之曳引車駛入狹窄之湳雅街、水田街，且並未注意該處設有禁
    止標誌等情不諱，且有道路交通事故調查報告表及車禍現場相片十八幀附卷可證
    ；而被害人楊淳博確係因本件車禍致顱內出血併敗血症損傷死亡，業經臺灣新竹
    地方法院檢察署檢察官督同法醫師相驗明確，製有相驗屍體證明書、驗斷書、勘
    驗筆錄等附於相驗卷宗可憑。又從上開現場照片觀之：被告所駕之曳引車幾乎佔
    住全車道，車旁之機車、行人緊鄰該曳引車前進，極具危險性，而被告所駕駛之
    聯結車總重已逾二十公噸，亦有車籍作業系統查詢認可資料二紙在卷可憑，被告
    違反規定駕車進入有載重限制之車道內之事實堪以認定。按駕駛人駕駛汽車，應
    遵守道路交通標誌、標線、號誌之指示，道路交通安全規則第九十條前段定有明
    文，被告不遵守交通標誌而擅自將大型曳引車駛入狹窄之水田街，自有過失，雖
    經檢察官將本件車禍經過送請台灣省竹苗區車輛行車事故鑑定委員會鑑定結果，
    認被告違規駕車且與被害人之死亡間有因果關係，但認無肇事因素，有該會八十
    八年八月九日竹鑑字第八八五五四號函附之鑑定意見在卷可憑；再經檢察官另送
    請台灣省車輛行車事故覆議鑑定委員會覆議結果，雖又認被告拖車左側車身有護
    欄裝置，被害人之腳踏車如何在其拖車底下之原因不明而無法覆議，有八十八年
    十二月二十七日府覆議字第八八一三Ｏ六號函在卷可憑，惟案發時被害人所騎乘
    之腳踏車確係在被告拖車底下之事實業經證人趙燕雄結證在卷，並有上開照片可
    憑係可以確定，而該腳踏車亦非係在被告車前被撞，則該腳踏車應係碰撞該曳引
    拖車車身而跌入車下，而該車護欄裝置亦非裝滿車身下，且二部板車之間亦有空
    隙，故仍有可能因碰撞而跌入車底下，若被告並未違規進入水田街，當可避免本
    件車禍之發生，是以，被告之過失行為與被害人之死亡結果間顯具有相當之因果
    關係。綜上所述，被告之自白與事實相符，本件事證已臻明確，被告之犯行洵堪
    認定，應予依法論科。
二、被告甲○○係華聯公司司機，此據其供明在卷，為從事駕駛業務之人，於執行業
    務中開車肇事，致人於死，核其所為，應成立刑法第二百七十六條第二項之業務
    過失致死罪。被告於肇事後，先請助手叫救護車協助被害人救醫，並留在現場待
    警員到場時自動表明肇事，業經警員羅金榮結證在卷，新竹市警察局第一分局樹
    林頭派出分駐所轄區發生變死案件初步調查報告表之記載顯有錯誤，被告對於未
    發覺之罪自首而受裁判，應依刑法第六十二條前段之規定酌量減輕其刑。爰審酌
    被告之過失程度、所生之危害、肇事後之態度等及事後華聯公司已與被害人家屬
    為民事和解，賠償損害新台幣二百二十五萬元（含汽車強制保險金一百二十萬元
    ，有新竹縣新豐鄉調解委員會調解書一份附卷可憑）及其他一切情狀，量處如主
    文所示有期徒刑，以示懲儆。末查，被告曾於七十六年間犯贓物罪，經本院判處
    有期徒刑四月確定，於七十六年四月二十七日易科罰金執行完畢，其於前案執行
    完畢後五年內未曾受有期徒刑以上刑之宣告，有臺灣新竹地方法院檢察署刑案資
    料查註紀錄表及臺灣高等法院被告全國前案紀錄表各一份在卷足參，其經此次偵
    、審之教訓，應知警惕當無再犯之虞，本院認前開對其所宣告之刑，以暫不執行
    為適當，爰併諭知緩刑三年，以勵自新。
四、據上論斷，應依刑事訴訟法第二百九十九條第一項前段，刑法第二百七十六條第
    二項、第六十二條前段、第七十四條第二款，罰金罰鍰提高標準條例第一條前段
    ，判決如主文。
本案經檢察官羅雪梅到庭執行職務。
中      華      民      國    八十九    年      九      月    二十八    日
                                  臺灣新竹地方法院交通法庭
                                      法  官  遲  中  慧
右正本證明與原本無異。
如不服本判決，應於判決送達後十日內向本院提出上訴狀( 應附繕本 )，上訴於
臺灣高等法院。
                    書記官  龔  柏  萃
中      華      民      國    八十九    年      九      月    二十八    日
附錄本案論罪科刑法條全文：刑法第二百七十六條第二項
刑法第二百七十六條
一、因過失致人於死者，處二年以下有期徒刑、拘役或二千元以下罰金。
二、從事業務之人，因業務上之過失犯前項之罪者，處五年以下有期徒刑或拘役，得
    併科三千元以下罰金。


司法院資訊處製作；財團法人民間司法改革基金會備份。
